臺灣高雄地方法院刑事判決　　　　　　　94年度易緝字第29號
公　訴　人　臺灣高雄地方法院檢察署檢察官
被　　　告　甲○○　男　45歲.
上列被告因詐欺案件，經檢察官提起公訴（90年度偵字第18394號）
，本院判決如下：
    主  文
甲○○無罪。
    理  由
一、公訴意旨略以：被告甲○○明知由不詳姓名年籍之人所組成
    之集團，係從事俗稱刮刮樂之詐財集團，竟仍基於幫助詐欺
    之犯意，於不詳時間，在不詳地點，提供其於民國84年12月
    間，在高雄千北郵局所申設帳號000000－0 帳戶之存摺、提
    款卡予該集團，供該詐欺集團向不特定民眾詐財匯款及提款
    之用。而該集團係以東峻產業機構名義寄發刮刮樂廣告單予
    不特定人對獎並刮中中獎號碼，待中獎人以電話向廣告單上
    所假列之律師、會計師及其他中獎者求證，使之陷於錯誤依
    該詐欺集團之指示匯入稅金、會員費以便領取中獎金額，迨
    於88年12月29日，丙○○在其彰化縣永靖鄉永北村北勢巷26
    號住處收到該集團寄發之前述刮刮樂廣告單，誤以為中獎新
    臺幣（下同）600,000 元，致陷於錯誤依該集團之指示先後
    於同年12月29日匯入甲○○之上開郵局帳戶各90,000元、80
    ,000 元 ，再於翌日匯入上開帳戶60,000元，共計匯入230,
    000 元以充作中獎稅金及會員費後，仍無法領得中獎金額，
    丙○○始知受騙，並報警循線查獲，因認被告涉犯刑法第30
    條第1 項前段、第339 條第1 項之幫助詐欺罪嫌云云。
二、按犯罪事實應依證據認定之，無證據不得推定其犯罪事實；
    不能證明被告犯罪者，應諭知無罪之判決，刑事訴訟法第15
    4 條第2 項、第301 條第1 項分別定有明文。又認定犯罪事
    實所憑之證據，雖不以直接證據為限，間接證據亦包括在內
    ；然而無論直接或間接證據，其為訴訟之證明，須於通常一
    般之人均不致有所懷疑，而得確信其為真實之程度者，始得
    據為有罪之認定，若其關於被告是否犯罪之證明未能達此程
    度，而有合理性懷疑之存在，致使無從形成有罪之確信，根
    據「罪證有疑、利於被告」之證據法則，即不得遽為不利被
    告之認定，最高法院76年台上字第4986號判例要旨可資參照
    。
三、本件公訴人認被告甲○○涉犯刑法第30條第1 項、第339 條
    第1 項之幫助詐欺取財罪嫌，無非以被害人丙○○之指述，
    且有被害人提出附卷之刮刮樂詐騙廣告單1 紙、被害人匯款
    予被告帳戶之匯款執據影本1 紙及郵政存簿儲金立帳申請書
    影本1 紙可佐，暨被告自承帳戶內並沒有錢，惟被告竟將該
    存摺、提款卡放置在機車置物箱內，且於失竊後並未報警或
    向郵局掛失，顯然有違常情；再者，詐欺集團若使用他人遺
    失之存摺及提款卡作為詐欺之工具，則隨時有遭掛失停用而
    無法領得詐得金錢之風險，故被告所辯存摺、提款卡遭竊或
    遺失云云，不足採信，其幫助詐欺集團之意圖甚明等資為論
    罪依據。訊據被告堅決否認有何幫助詐欺取財犯行，辯稱：
    伊並未交付郵局帳戶、密碼及提款卡給任何人，該郵局帳戶
    、提款卡、印鑑章似於不詳時、地遭竊，因該帳戶內已無金
    錢，故伊並未報案及掛失，伊不知該郵局帳戶遭詐欺集團使
    用等語。
四、經查：
（一）公訴人雖引據被害人於警詢中指述收到刮刮樂廣告單，經
      撥打假列之律師、會計師等電話查證後，被害人遂依指示
      於88年12月29日及翌日分別匯入90,000元、80,000元及60
      ,000 元 ，共計230,000 元至被告前揭高雄千北郵局帳戶
      致受騙等語，及上開刮刮樂詐騙廣告單、匯款執據影本及
      郵政存簿儲金立帳申請書影本等為憑，但此僅是證明被害
      人遭他人詐欺而將金錢匯入被告上開郵局之帳戶，尚不足
      證明被告確曾提供上開郵局存摺及提款卡予前揭詐騙集團
      行騙之事實。
（二）次查：自被告前開千北郵局之帳戶明細表內容觀之，該帳
      戶於84年12月4 日申辦使用當日以現金存入17,000元，於
      12 月5日、6 日兩天內以提款卡領走16,000元，於84年12
      月12日存入2,100 元，同日又領走了3,000 元，僅剩4 元
      ，於85年12月11日又以現金存入16,000元，再分別於85年
      12月11日、14日、15日又以提款卡提領餘額僅剩6 元，於
      86年3 月24日又以現金存入20,000元，3 月29日、30日又
      分別以提款卡提領僅剩下9 元，於88年8 月6 日又以現金
      存入18,000元，在8 月7 日、10日、16日三天又以提款卡
      提領，僅剩20元；而自88年11月29日開始，該帳戶即有多
      筆金額進出，且其進出金額較大，有30,000元、80,000元
      、240,000 元等數目差異較大之金額，且多半是存入當天
      即多次提領一空，明顯與該帳戶88年8 月以前之存提情形
      大相逕庭，與本件被害人於88年12月29日匯入之90,000元
      、80,000元後同日旋遭提領170,000 元，翌日匯入60,000
      元後，亦於同日隨即遭提領60,000元之情形相同，此係詐
      騙集團慣用之詐騙手法，故該帳戶於88年8 月以前與88年
      11 月 以後，應係供作不同之使用，堪予認定。
（三）被告於本院審理中，經提示該帳戶開戶時間為84年12月4
      日後供稱：「當時我應該是在工廠工作，應是在家具行上
      班開貨車載運辦公室桌椅」、「：（問：在這個家具行上
      班每月薪水多少？）約在兩萬元上下，當時工作薪資大約
      是這樣」「（問：郵局帳戶如存錢是什麼人去存錢？）是
      我本人去存」等語，再經提示該帳戶88年8 月前存提之情
      形則稱：「從金額的進出情形符合我的使用習慣，所以我
      應該是用到88年8 月6 日我存18,000元我再領出來後，就
      沒有再使用了」、復經訊問何謂個人使用習慣，則答：「
      我存進去的都是薪水，所以我要用的時候都會分好幾次提
      款，不會是一次領光」、「（問：為何你存進去的錢幾乎
      是當天或沒有幾天就把它領光了？）有一陣子我迷上電玩
      ，所以我打完了就再領錢出來打。」、「（問：你領錢的
      方式？是到郵局領或是用提款卡領？）應該是用提款卡領
      錢。」等語，被告陳述其使用千北郵局帳戶之習慣，即每
      月存入一筆20,000上下之金額後，再分2 、3 天分次以提
      款卡將金額提領之情形，與前開千北郵局帳戶明細內容88
      年8 月前之情形相符，故被告辯稱該帳戶係工作賺錢想存
      到郵局而申請，且開戶後確實有薪資往來使用等語，既與
      該帳戶88年8 月前存提款明細內容相符，應堪採信，足見
      被告申請該帳戶並非設立之初即欲供詐騙集團使用。
（四）又被告自偵查至本院調查、審理中都一再供稱：「…我郵
      局存摺根本沒錢…」、「因為帳戶裡面沒有錢，所以我沒
      有報警也沒有辦理掛失…」、「因為帳戶裏沒有錢，所以
      我沒有去辦理掛失」、「（問：如果沒有錢的話，帳戶會
      放在哪裡？）這我也不曉得，因為我沒有要用的東西，我
      都是隨便亂丟」、「…反正我放在置物箱（指機車置物箱
      ）裡面的東西都是我沒有用的東西，且我也沒有錢，所以
      丟掉我也不管它」等語，而前開千北郵局帳戶內之存款，
      在88年11月提領後，僅餘20元，如前所述，足見該帳戶當
      時確實已無存款，故被告辯稱伊認為帳戶內沒有錢，所以
      沒有想到要去掛失等語，衡與常情無悖，即非不可採信。
      又前開帳戶一直要到間隔3 月餘後，即88年11月29日開始
      ，才又有多筆金額進出之情形，已如前述，則被告若確實
      在88年8 月間遭竊而始終未掛失，就竊得該存摺等資料之
      人而言，該帳戶形同為原所有人所棄置不理之物，其風險
      並不會高於購買而來的帳戶，換言之，帳戶之所有人於帳
      戶遭竊之初期既未辦理掛失，則時間越久，帳戶所有人越
      沒有動機去掛失帳戶，則詐欺集團利用該帳戶作為詐欺之
      工具風險性反而越低，故公訴人徒以詐欺集團不可能甘冒
      隨時被掛失停用之風險使用他人遭竊之帳戶，即推定被告
      確有幫助詐欺之犯意云云，尚嫌速斷。況本件詐欺係發生
      在88年間，並非如近年來因詐欺集團猖厥，經政府大力宣
      導後，民眾始逐漸知悉基本資料遺失應予掛失之重要性，
      而詐欺集團才轉由收購帳戶以取得帳戶來源，是被告失竊
      上開郵局存摺、提款卡而未辦理掛失或報案，尚未達足以
      證明其確有不確定幫助詐欺之犯意，及不讓一般人均不致
      有所懷疑之程度。
五、綜上足見公訴人所舉證之證據，均不足證明被告確有公訴人
    所訴之詐欺犯行，此外復查無其他積極證據足資證明被告之
    犯罪，自應依法諭知無罪之判決。
六、據上論斷，應依刑事訴訟法第301條第1項，判決如主文。
本案經檢察官乙○○到庭執行職務
中　　華　　民　　國　　94　　年　　4 　　月　　28　　日
                  刑事第九庭  審判長法　官   李璧君
                                    法  官   黃惠玲
                                    法  官   陳筱蓉
以上正本證明與原本無異。
如不服本判決，應於判決送達後10日內，向本院提出上訴狀。
中　　華　　民　　國　　94　　年　　5 　　月　　3 　日
                                    書記官   梁瑜玲
